【裁判字號】    98,上訴,3513
【裁判日期】    980907
【裁判案由】    選罷法
【裁判全文】
臺灣高等法院刑事判決                98年度上訴字第3513號
上  訴  人
即  自訴人  乙○○
被      告  甲○○
上列上訴人因自訴被告違反選舉罷免法案件，不服臺灣臺北地方
法院98年度自字第55號，中華民國98年7月31日第一審判決，提
起上訴，本院判決如下：
    主  文
上訴駁回。
    理  由
一、自訴意旨略以：被告甲○○身為中央選舉委員會之一員，為
    剝奪上訴人即自訴人乙○○之參政權，於自訴人請求連署之
    際，竟故意不告知辦理之方法，亦不交付應填寫之表格，反
    而謊騙自訴人在一旁等候，甚至命令警衛阻止自訴人進入，
    其行為顯違反總統副總統選舉罷免法第85條之規定，為此爰
    依法提起自訴云云。
二、按自訴之提起，應委任律師行之；自訴人未委任代理人，法
    院應定期間以裁定命其委任代理人，逾期仍不委任者，應諭
    知不受理之判決，刑事訴訟法第319條第2項、第329條第2項
    分別定有明文。又不受理之判決，得不經言詞辯論為之，且
    為自訴程序所準用，此觀諸刑事訴訟法第343條、第307條規
    定自明。另對於原審諭知不受理之判決上訴，第二審法院認
    其為無理由而駁回上訴，得不經言詞辯論為之，刑事訴訟法
    第372條亦有規定。
三、經查：
  (一)本件上訴人即自訴人乙○○未委任律師為代理人而向原審提
    起自訴，經原審於民國98年7月2日裁定命上訴人於送達後7
    日內補正，該裁定於同年7月13日寄存送達予上訴人等情，
    有原審裁定及送達證書在卷可稽。惟上訴人於補正期間之末
    日（即同年7月30日）仍未補正，是其自訴不合法定程式，
    要屬無疑。
  (二)自訴人上訴意旨固認為刑事訴訟法第319條第2項「應委任律
    師行之」之規定，其所稱「應」僅係指「應該」，尚無「必
    須」之意，自不得為硬性解釋，是原審法院單以未委任律師
    即駁回自訴，尚非合法云云。然刑事訴訟法自92年9月1日修
    正施行後，就自訴已改採強制委任律師為代理人之制度，此
    觀諸刑事訴訟法第319條第2項之立法理由至明，自訴人誤認
    該條非硬性規定云云，尚屬誤解。縱自訴人對於強制委任律
    師代理之制度有疑義，惟此乃立法權行使之範疇，法院本不
    得任意介入。
  (三)綜上所述，原審以上訴人未委任律師為代理人，且逾期未予
    補正，因認不得提起自訴，而為不受理之判決，於法並無違
    誤。自訴人上訴意旨指摘原判決不當，為無理由，爰不經言
    詞辯論駁回其上訴。
據上論斷，應依刑事訴訟法第368條、第372條，判決如主文。
中    華    民    國    98    年    9     月    7     日
                  刑事第二庭審判長法  官  洪光燦
                                  法  官  李麗玲
                                  法  官  林恆吉
以上正本證明與原本無異。
如不服本判決，應於收受送達後10日內向本院提出上訴書狀，其
未敘述上訴之理由者並得於提起上訴後10日內向本院補提理由書
（均須按他造當事人之人數附繕本）「切勿逕送上級法院」。
                                  書記官  陳盈璇
中    華    民    國    98    年    9     月    7     日


司法院資訊處製作；財團法人民間司法改革基金會備份。
